# 合并报表层面对 BOO项目收入的确认问题

提问人：yafuj1985 时间：2018-03-07 11:05:16
陈老师，你好。 我公司A承接了一个政府项目，采用BOO模式运营（即建造、拥有、运营）。现成立了项目公司B（我公司的子公司）负责项目的建造和运营。在建造过程中，B公司将建造中的设备供货与安装分包给类我公司，土建分包给了合并范围外的公司。
请问陈老师，合并报表可以确认A公司单体报表中的设备供货与安装收入吗？如果项目公司将整个建造服务包给母公司A来做，合并报表可以确认建造收入吗？谢谢！

回答人：chenyiwei
参照合并报表层面对BOT业务的会计处理（《瑞华研究 2010 ～ 2016 汇编》之“问题4-4-15（合并报表层面对BOT项目收入的确认问题）”），在母公司A的合并报表层面可以确认其直接执行的销售商品或建造合同的这部分收入。如果项目公司将整个工程总包给母公司A，则A的合并报表层面可以作为整体工程的主要责任人，确认建造合同和销售设备的收入。

回答人：chenyiwei
对于BT/BOT项目，项目公司未提供实际建造服务而是发包给其他方的情况，项目公司本身是否确认建造合同收入的问题，实务中存在争议。本所一贯的意见与《企业会计准则解释第 2 号》第五条不同，认为项目公司应该确认建造合同收入（参见《瑞华研究 2010 ～2016 汇编》2-1-9、2-1-10等部分论述），另外这种做法也符合新的收入准则的原则。 2015 年 9 月 24 日，证监会会计部召集毕马威、普华、安永、德勤、瑞华、致同、信永中和以及北京兴华共八家会计师事务所的专业技术人员代表，对包括该问题在内的若干专业技术问题进行了讨论。请参阅附件《 2015 年4-8月会计问题讨论情况通报》 中的“二、BOT项目中公司在没有“工程施工资质”把建造活动发包情况下，是否可以确认建造服务的收入？”。
2015 年4-8月会计问题讨论情况通报.doc
(34.5 KB, 下载次数: 184)
2018-3-15 18:22 上传 点击文件名下载附件

提问人：yafuj1985 时间：2018-03-15 09:59:05
陈老师，接上述问题。项目公司将设备的供货与安装分包给了母公司A，但公司A实际上也不是自己生产制造设备，是通过对外采购后销售给项目公司的，并提供了安装指导服务。这样的背景下合并层面不抵销收入成本可以吗？

回答人：chenyiwei
可以。

提问人：ken_dream 时间：2018-04-08 13:48:05
请教陈版，关于BOO模式下的处理，咨询一下您：
由于BOO模式下，不存在“T”的过程，最近查看部分上市公司的处理方式，将部分BOO业务适用IFRIC12来进行处理。 我猜测，之所以BOO可以适用IFRIC12，是因为在相关设备资产的经营期结束时，相关设备只剩残值，所以可以认为符合IFRIC12的两个适用条件：
（１） 授予方控制或管制经营方使用基础设施必须提供的服务类型、提供服务的对象和服务的价格；以及 （２） 在服务协议期末，授予方通过所有权、收益权或其他形式控制该基础设施的重大剩余权益。 其中第二条，由于不存在重大剩余权益，视同满足。
想咨询的问题是： 1 、上述理解是否成立？BOO是否存在适用IFRIC12的可能？ 2 、新的IFRS15下，控制的转移是收入确认的前提，BOO模式下，没有实际转让相关设备控制权的过程，是否可以通过上述理解，认为满足建造收入确认的条件？
谢谢陈版

回答人：chenyiwei
1 、BOO模式可以适用IFRIC 12。如《瑞华研究 2010 ～ 2016 汇编》之“问题4-4-13（涉及运营期分成的定制软件开发收入确认）”所述： 从《企业会计准则解释第 2 号》第五条和IFRIC 12对“BOT”或“服务特许权”会计模式的适用条件的规定可以总结出：“BOT”或“服务特许权”安排的本质特征在于： 1 、合同授予方拥有对合同标的（一般BOT项目中为公共基础设施，本案例中为受托开发和运维的软件）如何使用的主导权和控制权。这一主导或控制权是通过合同授予方对合同投资方（经营方）应达到的建造和运营维护服务的定性和定量标准，以及服务收费标准等方面进行管制的方式体现出来的。 2 、合同投资方（运营方）并不真正享有或承担标的所有权上的主要风险与报酬，也没有标的使用的主导权和控制权。尽管合同可能授予合同投资方（运营方）一定的自主决策权力，但这些决策权力所针对的往往是行政性、事务性的事项，并且受到如前所述的“合同授予方主导权”框架的严格限制和制约。合同投资方（运营方）
实质上只是受托提供标的的建造和运营管理服务，并就其所提供的建造和运营管理服务获取报酬。该会计模式下合同投资方（运营方）所确认的金融资产和/或无形资产所代表的只是就其所提供的标的建设和运营管理服务取得报酬的权利，其中固定金额的报酬索取权为金融资产，非固定金额的报酬索取权为无形资产。这也就是在BOT会计模式下为何“BOT业务所建造基础设施不应作为项目公司的固定资产”的原因。
BOO模式完全符合上述特征，因此也可以适用IFRIC 12。而且IFRIC 12在IFRS 15生效后是继续保留的。
2 、IFRIC 12的会计模式本身就是建立在“对使用权的控制”这一基本要点之上的，所以与IFRS 15的控制权转移模型有天然的契合。不论基础设施的法定所有权如何、到期是否移交，对其使用的控制都是掌握在合同授予方即政府手中，企业建造基础设施的过程本身也就是将其控制权转移给政府的过程，所以仍可以确认建造合同收入。

提问人：ken_dream 时间：2018-04-11 17:35:43
再次打扰陈版，上个问题有个关键的点可能没说清楚。上次问到的将BOO业务适用IFRIC 12的项目是“生物质发电项目”。 今天，看到了《瑞华研究 2010 ～ 2016 汇编》“问题4-4-14（供热企业建造供热设施并从开发商收取款项的处理）”，解答认为供热项目更多的是由供热公司使用相关资产并受益，因此应作为PPE核算。感觉发电和供热项目有类似的特征。同时生物质发电项目又有特殊性，比如生物质发电的技术要求高，因此相应上网电价政策规定是0.75元/千瓦时（通过申报审批后），所以政府干预的性质比较重；生物质发电具有较强的公共服务性质，即可以解决当地秸秆烧荒、垃圾处理等问题，所以从燃料消耗角度，受益的是“公众”。
所以，想咨询您，像生物质发电项目，BOO或BOT模式下，能否适用IFRIC12？判断是否适用的关键点是？
非常感谢

回答人：chenyiwei
4-4-14中的案例不是特许经营，因此是作为固定资产核算的，两者不具有可比性。能否适用IFRIC 12取决于是否满足BOT的本质特征，参考“问题4-4-13（涉及运营期分成的定制软件开发收入确认）”。